【裁判字號】    92,易,268
【裁判日期】    920812
【裁判案由】    侵占等
【裁判全文】
臺灣桃園地方法院刑事判決                          九十二年度易字第二六八號
    公  訴  人  臺灣桃園地方法院檢察署檢察官
    被      告  甲○○
右列被告因侵占等案件，經檢察官提起公訴（九十一年度偵緝字第九四八號），本院
判決如左：
    主  文
甲○○連續意圖為自己不法之所有，以詐術使人將本人之物交付，處有期徒刑壹年貳
月。
    事  實
一、甲○○於民國八十九年十一月八日，向位於桃園縣八德市○○路○段二二四號乙○○經營之大山計程車行承租車牌號碼五Ｐ—五二一號營業小客車，每日租金為
    新台幣（下同）一千零五十元，租期一年，並約定如連續租滿二年後，上揭營業
    小客車即歸甲○○所有。甲○○竟基於意圖為自己不法所有之犯意，於九十年三
    月間某日，將上揭營業小客車侵占入己，並向位於臺北縣鶯歌鎮○○路二七一號
    經營億通當鋪負責人丙○○偽稱其為車輛所有權人，向丙○○借款十二萬元，並
    將上揭營業小客車質押在億通當鋪以供擔保，嗣於回贖期間屆滿前，甲○○如期
    還款並將車子開走。又甲○○復基於意圖為自己不法所有概括之犯意，明知已無
    支付能力，於九十年九月十日，將上揭營業小客車典當予億通當鋪，致丙○○陷
    於錯誤，交付十二萬元借款予甲○○，迨九十年十一月七日（公訴人誤繕為十月
    五日），甲○○藉詞要維修車輛，與丙○○共同將車送保養廠維修，丙○○告知
    保養廠人員需由其親自領車，詎甲○○於丙○○離去後，竟向車廠佯稱徵得丙○○同意領車，致保養廠人員陷於錯誤而讓其將車開走，甲○○再將車開回大山計
    程車行，重新續約（上揭營業小客車因違規罰款未繳，被註銷車牌，之後重新領
    牌，新領車牌號碼為一一九—ＬＱ號），繼續承租該車，惟自九十年十二月五日
    、九十一年四月十一日起，甲○○即未再分別繳租（或利息）予乙○○、丙○○
    ，且未將車子返還車行。再於九十一年一月二十八日，甲○○復基於承上之詐欺
    概括犯意，向林銘志謊稱其為上揭車輛所有權人，將上揭車輛質押與林銘志，致
    林銘志陷於錯誤，交付十二萬元借款予甲○○。嗣於九十一年五月三十一日，大
    山計程車行之員工於桃園市統領百貨公司前發現林銘志駕駛該車，遂將車子取回
    ，始悉上情。
二、案經乙○○、丙○○訴由桃園縣警察局八德分局報告臺灣桃園地方法院檢察署檢
    察官偵查起訴。
    理  由
一、訊據被告甲○○固供承分別向丙○○、林銘志借款十二萬元之事實，惟矢口否認
    有何侵占、詐欺犯行，辯稱：之前丙○○的朋友介紹伊工作，伊後來沒有領到工
    資，遂向丙○○借十二萬元，並約定將其朋友積欠十八萬元的工資，抵償十二萬
    元的借款，伊未將車子典當予丙○○，丙○○也知道車子是租送車，車子均由伊
    使用，送廠維修完成當然由伊開走；而林銘志的部分，伊是將車子免費租給林銘
    志的哥哥使用半年，林銘志才借伊十二萬元，林銘志知道車子是租送車云云。經
    查：
    （一）被告向大山計程車行承租車牌號碼五Ｐ—五二一號營業小客車，並約定如
          連續租滿二年後，上揭營業小客車即歸被告甲○○所有一情，業據證人陳
          孝倫於警、偵訊及本院調查時證述在卷（見臺灣桃園地方法院檢察署九十
          一年度偵字第一六五一Ｏ號偵查卷第十三頁背面、第十四頁、九十一年度
          偵緝字第九四八號偵查卷第十七頁背面、本院九十二年四月二十四日訊問
          筆錄），並有計程車租車契約書二份在卷足憑，是本件被告對於系爭營業
          小客車並無處分權限，應堪認定。雖被告辯稱伊是與乙○○簽訂租送契約
          ，惟計程車租借期間，其所有權仍屬車行所有，須待合約期滿，車子始歸
          承租人所有，此為眾所周知之事實，而被告於本院調查時亦供承其與陳孝
          倫約定租滿二年後，系爭營業小客車所有權歸其所有等語，是本件無論是
          租賃或租借性質，系爭營業小客車之所有權本歸車行所有，殆無疑義，從
          而，被告無權處分系爭營業小客車，擅自將其典當予丙○○（詳見二所述
          ），其易持有為所有之侵占犯行，至為明酌，堪予認定。
    （二）又被告於右揭時、地向丙○○偽稱其為車牌號碼五Ｐ—五二一號營業小客
          車所有權人，典當上揭營業小客車，並將車輛質押在億通當鋪以供擔保，
          復無丙○○授權，向車廠人員佯稱徵得丙○○同意領車，致保養廠人員陷
          於錯誤而讓其將車開走等情，迭據證人丙○○於警、偵訊及本院調時證述
          綦詳（見臺灣桃園地方法院檢察署九十一年度偵字第一六五一Ｏ號偵查卷
          第十五頁背面、第十六頁、九十一年度偵緝字第九四八號偵查卷第十八頁
          ）。按證人丙○○係經營當鋪營利之人，自無徒將被告無從索回之十八萬
          工資與被告十二萬元借款抵銷之理，是被告辯稱：丙○○的朋友介紹伊工
          作，伊後來沒有領到工資，遂向丙○○借十二萬元，並約定將其朋友積欠
          十八萬元的工資，抵償十二萬元的借款，車子沒有質押在當鋪云云，顯與
          常理有悖，不足為採。另被告於九十年三月間，將上揭營業小客車侵占入
          己，向丙○○偽稱其為車輛所有權人，借款十二萬元，並將上揭營業小客
          車質押在億通當鋪以供擔保，嗣於回贖期間屆滿前，被告如期還款等情，
          亦據證人丙○○於本院調查時證述在卷（見本院九十二年六月五日訊問筆
          錄），是被告侵占上揭營業小客車時間應為九十年三月間某日，至被告於
          九十年九月十日，將上揭營業小客車典當予億通當鋪一節，屬侵占狀態之
          繼續，公訴人認被告侵占上揭營業小客車時間為九十年九月十日，容有誤
          會，附此敘明。
    （三）再被告向林銘志借錢時，表示上揭營業小客車為其所有，靠行在大山計程
          車行，沒有欠車行租金，急需現金周轉，可先將車子質押予林銘志，半年
          後再還錢，致林銘志陷於錯誤，而交付十二萬元借款予甲○○一節，業據
          證人林銘志於警訊及本院調查時證述明確（見臺灣桃園地方法院檢察署九
          十一年度偵緝字第九四八號偵查卷第二十五頁背面、第二十六頁、本院九
          十二年四月二十四日訊問筆錄），按證人林銘志與被告並無怨隙，況證人
          林銘志使用上揭營業小車已滿四個月，如系向大山計程車行租車，應繳納
          十二萬六千元之車租（1050×30×4＝126000），從而，證人實質損害不
          大，應無虛構事實之理，其證詞應可採信，是被告辯稱林銘志知道車子是
          租送車云云，不足為採。
    （四）查被告於本院調查時供承於租車期間以駕駛計程車營業維生，因為周轉不
          靈無法繳納車租、利息，才會向丙○○、林銘志借錢等語（見本院九十二
          年四月二十四日訊問筆錄），足認被告於借錢時，已無資力。綜上所述，
          本件事證已臻明確，被告侵占、詐欺犯行堪予認定，應依法論科。
二、核被告甲○○所為，系犯刑法第三百三十五條第一項之侵占罪、第三百三十九條
    第一項詐欺取財罪。被告先後三次詐欺行為，時間緊接，觸犯構成要件相同之罪
    名，顯系出於概括之犯意為之，為連續犯，應依刑法第五十六條之規定以一罪論
    ，並加重其刑。被告所犯上開二罪間，有方法、結果之牽連關係，為牽連犯，應
    從一情節重之詐欺罪處斷。爰審酌被告之犯罪之動機、手段、詐欺之金額，車子
    已由大山計程車行領回，及其犯後不知悔悟，不宜輕判等一切情狀，量處如主文
    所示之刑。
據上論斷，應依刑事訴訟法第二百九十九條第一項前段，刑法第三百三十五條第一項
、第三百三十九條第一項、第五十五條、第五十六條，罰金罰鍰提高標準條例第一條
前段，判決如主文。
本案經檢察官許炳文到庭執行職務。
中      華      民      國      九十二    年      八      月    十二    日
                                  臺灣桃園地方法院刑事第一庭
                                      法  官  黃梅淑
右正本證明與原本無異。
如不服本判決，應於判決送達後十日內向本院提出上訴狀( 應附繕本 )，上訴於
臺灣高等法院。
 b                                    書記官   孫立文
中        華        民        國   九十二   年   八   月    十四    日
附論罪科刑依據之法條：
中華民國刑法第三百三十五條
 (普通侵占罪)
意圖為自己或第三人不法之所有，而侵占自己持有他人之物者，處五年以
下有期徒刑、拘役或科或併科一千元以下罰金。
前項之未遂犯罰之。
中華民國刑法第三百三十九條
 (普通詐欺罪)
意圖為自己或第三人不法之所有，以詐術使人將本人或第三人之物交付者
，處五年以下有期徒刑、拘役或科或併科一千元以下罰金。
以前項方法得財產上不法之利益或使第三人得之者，亦同。
前二項之未遂犯罰之。


司法院資訊處製作；財團法人民間司法改革基金會備份。
